【裁判字號】    92,交上易,219
【裁判日期】    921023
【裁判案由】    過失致死
【裁判全文】
臺灣高等法院高雄分院刑事判決                  九十二年度交上易字第二一九號
    上  訴  人
    即  被  告  甲○○
右上訴人因過失致死案件，不服臺灣高雄地方法院九十二年度交易字第二五八號中華
民國九十二年八月二十八日第一審判決（起訴案號：臺灣高雄地方法院檢察署九十二
年度偵字第七九四七號），提起上訴，本院判決如左：
      主  文
原判決撤銷。
甲○○因過失致人於死，累犯，處有期徒刑壹年貳月。
    事  實
一、甲○○前於民國（下同）八十六年間先後因竊盜、麻藥、偽造文書等案件，經台
    灣高雄地方法院分別以八十六年度易字第四五六八號、七三二九號、八十六年度
    訴字第三八四二號判決科處有期徒刑八月、三月、五月確定，經合併執行後於八
    十八年一月一日縮短刑期執行完畢。詎仍不知安份守矩，丙知未考領有汽車駕駛
    執照，即不駕駛車輛，竟於九十二年四月五日下午，在未考領有駕駛執照下，仍
    駕駛向友人借得之車牌號碼ＶＡ—０六六七號自用小貨車，沿高雄市左營區○○
    ○路由南向北行駛，於同日下午五時五分許，行近自由橋附近設有閃光黃燈交通
    號誌及行人穿越道之交岔路口附近時，適有行人康啟震、乙○○夫婦亦行經該處
    ，由西北往東南方向沿行人穿越道欲穿越該交岔路口，甲○○本應注意汽車行駛
    時，應注意車前狀況，並隨時採取必要之安全措施及汽車行駛至交岔路口時，應
    遵守閃光黃燈號誌之指示，減速慢行，注意安全，有行人穿越時，無論有無交通
    警察指揮或號誌指示，應暫停讓行人優先通過，而當時係日間有自然光線，路面
    無障礙物，視距良好，並無不能注意之情事，詎甲○○竟疏未注意車前狀況及減
    速慢行，貿然向前行駛，致發現康啟震時煞避不及，所駕車輛之車頭遂撞及行走
    於行人穿越道之康啟震，致康啟震受有後腹腔出血合併休克及心肺衰竭、右髂動
    脈及腸繫膜動脈分支破裂、缺氧性腦病變等傷害。事故發生後，甲○○於尚不知
    犯罪嫌疑人之警員陳振文據報前往現場處理時，主動出面坦承駕車肇事，對於未
    發覺之罪自首，事後並接受法院之裁判。嗣康啟震經送醫後，延至同年月八日下
    午二時許，仍因傷重不治死亡。
二、案經康啟震之配偶乙○○及康啟震之子康沛倫告訴暨高雄市政府警察局左營分局
    移送臺灣高雄地方法院檢察署檢察官偵查起訴。
    理  由
一、訊據上訴人即被告甲○○（下稱被告）對於無照駕車在右揭時地撞及被害人康啟
    震，致其受傷身亡等事實坦承不諱，核與告訴人乙○○、康沛倫等於警、偵訊、
    原審及本院審理中指訴情節相符，復有高雄市政府警局左營分局道路交通事故調
    查報告表、交通事故談話紀錄表、道路交通事故現場圖及現場相片五幀在卷可憑
    ，而被害人康啟震因本件車禍撞擊受有後腹腔出血合併休克及心肺衰竭、右髂動
    脈及腸繫膜動脈分支破裂、缺氧性腦病變等傷害而傷重不治死亡等情，亦經檢察
    官督同檢驗員到場相驗屬實，製有相驗筆錄、驗斷書、相驗屍體証丙書附卷足憑
    。被告自白顯與事實相符，堪可採信。
二、按汽車駕駛執照為駕駛汽車之許可憑證；汽車行駛時，駕駛人應注意車前狀況，
    並隨時採取必要之安全措施；汽車行近行人穿越道前，應減速慢行，無論有無交
    通警察指揮或號誌指示，均應暫停讓行人先行通過；又汽車行駛至交岔路口時，
    應遵守燈光號誌之指示，而閃光黃燈表示警告，車輛應減速接近，注意安全，小
    心通過，道路交通安全規則第五十條第一項、第九十四條第三項、第一百零三條
    、第一零二條第一款、道路交通標誌標線號誌設置規則第二百一十條分別定有丙
    文。此為汽車駕駛人所應注意之義務，被告雖未考領駕照，惟已係智慮成熟之成
    年人，對此自應知之甚詳，而依前揭道路交通事故調查報告表所載，肇事時係白
    天，有自然光線，路面無障礙物，視距良好，並無不能注意之情事，乃竟疏未注
    意而貿然行駛，致發生本件交通事故，被告就本件車禍之發生有過失至為丙顯，
    此外，本件經送請高雄市政府交通局車輛行車事故鑑定委員會鑑定之結果，亦同
    此認定，有該會九十二年五月十五日高市車鑑字第０九二０００二四八八號函所
    檢送之鑑定意見書在卷足憑（見九十二年度相字第五五二號卷第四一、四二頁）
    。被害人康啟震既係因本件車禍不治死亡，被告未盡前開注意義務之過失行為與
    被害人之死亡結果間，有相當因果關係亦堪認定。
    綜上所述，本案事證已臻丙確，被告之犯行堪以認定。
三、核被告所為，係犯刑法第二百七十六條第一項之過致人於死罪。被告無駕駛執照
    駕車，且行經行人穿越道不依規定讓行人優先通行，致被害人死亡而依法應負刑
    事責任，應依道路交通管理處罰條例第八十六條第一項規定，加重其刑至二分之
    一。被告八十六年間先後因竊盜、麻藥、偽造文書等案件，經台灣高雄地方法院
    分別以八十六年度易字第四五六八號、七三二九號、八十六年度訴字第三八四二
    號判決科處有期徒刑八月、三月、五月確定，經合併執行後於八十八年一月一日
    縮短刑期執行完畢之事實，除經被告陳丙在卷外，並有台灣高雄地方法院檢察署
    刑案資料查註紀錄表、台灣高等法院被告全國前案紀錄表等在卷可憑，其於有期
    徒刑執行完畢後五年以內再犯本件有期徒刑以上之過失致人於死罪，應依刑法第
    四十七條之規定加重其刑。又被告於車禍發生後，在尚不知犯罪嫌疑人之警員陳
    振文據報前往現場處理時主動坦承駕車肇事，除經被告自承在卷外，並經證人即
    警員陳振文於原審法院證述丙確，嗣又接受法院之裁判，合於自首之要件，應依
    刑法第六十二條前段之規定減輕其刑，並依法先遞加後減之。
四、原審據以論罪科刑，固非無見，惟(一)本件肇事地點係在自由一路，且當時交通號
    誌係閃光黃燈，原判決認係在自由二路，當時燈號係紅燈，與卷證不符；(二)被告
    所犯係刑法第二百七十六條第一項之過失致人於死罪，原判決在核被告所為欄內
    認係刑法第二百八十四條第一前段之過失傷害罪，與主文所載罪名及據上論結欄
    所引用法條矛盾，被告上訴意旨以原判決量刑過重，指摘原判決不當，固屬無理
    由，惟原判決既有上開可議，自應由本院將原判決撤銷改判。爰審酌被告素行非
    佳，無照駕車、行經行人穿越道未讓行人先行，過失情節非輕，導致被害人死亡
    之結果，對死者家屬造成永無法彌補之傷痛，被害人家屬除依汽車強制保險領得
    賠償外，被告迄未與告訴人達成民事和解，考量其犯罪後自首、坦承犯行之態度
    等一切情狀，酌情量處如主文所示之刑。
據上論結，應依刑事訴訟法第三百六十九條第一項前段、第三百六十四條、第二百九
十九條第一項前段，道路交通管理處罰條例第八十六條第一項，刑法第二百七十六條
第一項、第六十二條前段、第四十七條，罰金罰鍰提高標準條例第一條前段，判決如
主文。
本案經檢察官邱榮藏到庭執行職務。
中    華    民    國     九十二     年       十       月      二十三    日
                              臺灣高等法院高雄分院刑事第四庭
                                  審判長法官  蕭權閔
                                        法官  陳啟造
                                        法官  李嘉興
右正本證丙與原本無異。
不得上訴。
                                    書記官  劉博文
中    華    民    國     九十二     年       十       月      二十七    日
附錄：本判決論罪科刑法條：
刑法第二百七十六條第一項：
因過失致人於死者，處二年以下有期徒刑、拘役或二千元以下罰金。
                                                                        Ｋ


司法院資訊處製作；財團法人民間司法改革基金會備份。
